臺灣高等法院民事裁定
109年度家抗字第32號
抗  告  人  蔡鈺銘
法定代理人  蔡佳叡
上列抗告人因與相對人蔡淑芬等間請求分割遺產移轉管轄事件，
對於中華民國108年8月1日臺灣士林地方法院裁定（109年度重家
繼訴字第2號），提起抗告，本院裁定如下：
    主  文
原裁定廢棄。
    理  由
一、本件抗告人主張兩造為被繼承人蔡江洤之全體繼承人，以相
    對人為被告，起訴請求分割被繼承人之遺產，經原法院認無
    管轄權，應由被繼承人之住所地及主要遺產所在地之管轄法
    院即臺灣新竹地方法院（下稱新竹地院）管轄為由，依職權
    裁定移送於新竹地院。抗告人不服，提起抗告。抗告意旨略
    以：被繼承人之主要遺產並非位於新竹地院轄區，為便利當
    事人應訴及就主要遺產調查證據，爰請求廢棄原裁定等語。
二、按家事事件法第5條規定：「家事事件之管轄，除本法別有
    規定外，準用非訟事件法有關管轄之規定；非訟事件法未規
    定者，準用民事訴訟法有關管轄之規定」。次按家事事件法
    第70條明定，因遺產分割所生請求事件，得由㈠繼承開始時
    被繼承人住所地之法院；被繼承人於國內無住所者，其在國
    內居所地之法院；或㈡主要遺產所在地之法院管轄，此乃基
    於證據調查便利及有助訴訟程序進行之考量，所設特別審判
    籍之規定，並未排除家事事件法第5條準用非訟事件法第7條
    所規定之普通審判籍，故該事件關係人住所地、事務所或營
    業所所在地、財產所在地、履行地或行為地之法院，就該事
    件亦有管轄權。又關於管轄競合之處理，則應準用非訟事件
    法第3條規定，即「數法院俱有管轄權者，由受理在先之法
    院管轄之。但該法院得依聲請或依職權，以裁定將事件移送
    於認為適當之其他管轄法院」，而無民事訴訟法第20條但書
    規定之適用（最高法院106年度台抗字第640號裁定要旨參照
    ）。查抗告人向原法院起訴請求分割兩造被繼承人之遺產（
    見原審卷第17至23頁），係家事事件法第3條第3項第6款丙
    類所定之家事訴訟事件，依同法第70條、第5條準用非訟事
    件法第7條規定，繼承開始時被繼承人住所地之法院、主要
    遺產所在地之法院及該事件關係人住所地、事務所或營業所
    所在地、財產所在地、履行地或行為地之法院均有管轄權。
    相對人蔡淑芬之住所地在原法院轄區之臺北市○○區○○○路000
    號5樓之2，有戶籍謄本足憑（見原法院108年度家調字第542
    號卷第69頁），依上說明，原法院即有管轄權。抗告人向原
    法院起訴，依家事事件法第5條準用非訟事件法第3條前段規
    定，並無不合，原法院以無管轄權而裁定移轉管轄，容有未
    洽，抗告意旨指摘原裁定不當，求予廢棄，應屬有據，爰由
    本院將原裁定廢棄，並發回原法院為適法之處理。至於抗告
    人於抗告狀另請求將本件移由臺灣臺北地方法院管轄云云，
    因非原裁定審理範圍，尚非本院得為審究，附此敘明。
三、據上論結，本件抗告為有理由，爰裁定如主文。
中　　華　　民　　國　　109 　年　　4 　　月　　10　　日
                        家事法庭
                        審判長法  官  蕭胤瑮
         　　　 　　　　　　　法  官　鄭威莉
        　　　　　　　　　　　法  官　許勻睿
正本係照原本作成。
本裁定除以適用法規顯有錯誤為理由外，不得再抗告。如提起再
抗告，應於收受送達後10日內委任律師為代理人向本院提出再抗
告狀。並繳納再抗告費新臺幣１千元。
中　　華　　民　　國　　109 　年　　4 　　月　　10　　日

　　　　　　　　　　　　　    書記官  秦湘羽